【裁判字號】    98,易緝,23
【裁判日期】    981223
【裁判案由】    詐欺
【裁判全文】
臺灣基隆地方法院刑事判決              98年度易緝字第23號
公  訴  人  臺灣基隆地方法院檢察署檢察官
被      告  丙○○
上列被告因詐欺案件，經檢察官提起公訴（98年度偵緝字第186
號），本院判決如下：
    主  文
丙○○幫助意圖為自己不法之所有，以詐術使人將本人之物交付
，處有期徒刑伍月，如易科罰金，以新臺幣壹仟元折算壹日。
    事  實
一、丙○○明知代為蒐購人頭帳戶，該取得人頭帳戶之人可能以
    之供詐欺集團詐騙他人將財物匯入人頭帳戶，仍基於詐欺集
    團縱持其所蒐購之人頭帳戶以實施詐欺犯罪，亦不違背其本
    意之不確定幫助犯意，於民國97年11月間，在網路遊戲「勁
    舞團」之遊戲網站廣告網頁上，以「默默」名義刊登收購帳
    戶及介紹工作之訊息，嗣有劉家豪（業經本院以98年度基簡
    字第94號簡易判決，判處有期徒刑2 月確定，於98年5 月8
    日易科罰金執行完畢）點選該廣告連結進入網頁內，並依網
    頁留存之網路即時通帳號，與自稱「默默」之丙○○聯絡、
    聊天；丙○○詢問劉家豪是否有金融機構帳戶欲供出售，並
    告以1 本帳戶收購價格為新台幣（下同）5,000 元；劉家豪
    因缺錢花用，明知任意提供自己在金融機構開設之帳戶（含
    存摺、提款卡、印章、密碼）供他人使用，該他人可能以該
    帳戶作為實施詐欺或恐嚇取財等犯罪之工具，竟於不違背其
    本意之情形下，應允出售，二人約定於翌日在臺北縣瑞芳火
    車站前碰面洽談。嗣於97年11月25日上午，丙○○與劉家豪
    在臺北縣瑞芳火車站附近之網咖店內商談，因劉家豪所有之
    金融機構帳戶中，僅有第一商業銀行基隆分行帳戶領有晶片
    金融卡，丙○○即提議並帶同劉家豪至基隆市內尋找金融機
    構辦領開戶。同日下午2時許，丙○○提供並交付開戶金1,0
    00元予劉家豪，由劉家豪至基隆市○○區○○路156 號「臺
    灣銀行基信分行」內，開立000000000000號帳戶後，丙○○
    於同日在基隆市○○路路邊，先支付現金1,000 元，向劉家
    豪收購前述第一商業銀行基隆分行00000000000 號帳戶之存
    摺、提款卡、印章及新開立之臺灣銀行基信分行0000000000
    00號帳戶存摺（印章與第一銀行帳戶相同）。嗣隔2 天後，
    丙○○在台北縣板橋火車站前，再交付2,000 元予劉家豪。
    丙○○將取得之帳戶資料，交予所屬詐騙集團成員，使該詐
    欺集團成員中不詳年籍成年男、女，得基於詐欺取財之犯意
    ，分別於：(一)97年12月1 日上午10時30分許，假冒為台北縣
    政府警察局土城分局「犯罪預防科」員警及法務部行政執行
    署書記官，撥打電話給丁○○，佯稱丁○○資料遭人盜用，
    而該案件正偵查中，要求丁○○說明有無存款存於金融機構
    ，並要求查明餘額。嗣丁○○查詢後，該名假冒為書記官之
    女子，又謊稱丁○○之存款需提領出，並信託給劉家豪。使
    丁○○受騙，於同日領出彰化商業銀行、兆豐商業銀行及郵
    局帳戶內存款共180,000 元後，依指示以臨櫃無摺存款方式
    ，存入劉家豪前述臺灣銀行基信分行000000000000號帳戶內
    。嗣該詐騙集團又謊稱會繼續調查丁○○之通聯紀錄，如經
    證明清白，則會解除財產信託而將款項發還。嗣又於同日下
    午，指示丁○○轉帳30,000元至劉家豪之臺灣銀行帳戶，丁○○不疑有他，又於同日下午1 時48分許，操作自動櫃員機
    轉帳30,000元至劉家豪臺灣銀行帳戶內；(二)97年11月28日上
    午8 時許，假冒為中華電信客服人員及台北市政府警察局員
    警、金管會「林宏明」主任，撥打電話給乙○○，佯稱乙○○資料遭人盜用申請行動電話使用，並因此積欠電話費，如
    不將存款依其等指示轉至指定帳戶，則其名下存款將遭凍結
    ，使乙○○受騙，於同日上午11時許，至高雄縣路竹鄉○○○○路竹分行內，以臨櫃匯款方式，依指示匯款737,000 元
    至劉家豪前述第一商銀基隆分行帳戶內。嗣丁○○、乙○○
    發現受騙後報警，經警循帳戶所有人追查，查悉劉家豪出售
    帳戶，再經劉家豪到案指認於網路即時通聯絡收購帳戶之男
    子為丙○○，始悉上情。
二、案經基隆市警察局第二分局報告臺灣基隆地方法院檢察署檢
    察官偵查後起訴。
    理  由
壹、程序事項（關於證據能力）
    按被告以外之人於審判外之言詞或書面陳述，除法律有規定
    者外，不得作為證據。又被告以外之人於審判外之陳述，雖
    不符合同法第159條之1至第159條之4之規定，但經當事人於
    審判程序同意作為證據，法院審酌該言詞陳述或書面陳述作
    成時之情況，認為適當者，亦得為證據。當事人、代理人或
    辯護人於法院調查證據時，知有第159條第1項不得為證據之
    情形，而未於言詞辯論終結前聲明異議者，視為有前項之同
    意，刑事訴訟法第159條第1項及第159條之5分別定有明文。
    本件檢察官及被告於言詞辯論終結前，就本件卷內被告以外
    之人於審判外之陳述（包括人證、書證），於本院審理時均
    表示不爭執，且同意做為證據，經本院審酌該等證據之做成
    情況，核無違法取證或其他瑕疵，認均適為本案認定事實之
    依據，依刑事訴訟法第159 條之5 規定，均有證據能力。
貳、實體事項
一、訊據被告丙○○固坦承「Ｚ0000000000 」即時通帳戶係其妹
    申辦供其使用之事實，然矢口否認有何幫助詐欺取財之犯行
    ，辯稱：該即時通帳戶業遭鎖碼無法使用，其並未在網路上
    以該即時通號碼與劉家豪聯絡，亦未向劉家豪蒐購帳戶供詐
    欺集團使用云云。經查：
  (一)查「臺灣銀行基信分行000000000000」號帳戶及「第一商業
    銀行基隆分行00000000000」 號帳戶，係劉家豪親自開立之
    事實，已據證人劉家豪於警詢、偵訊證述屬實。又丁○○、
    乙○○受詐騙集團施以如事實欄所示之詐術，因而陷於錯誤
    ，各匯款如事實欄所示之金額至劉家豪提供予詐騙集團使用
    之臺灣銀行、第一商業銀行帳戶內等事實，亦據證人即被害
    人丁○○、乙○○分別於警詢時指證明確，且有丁○○匯款
    紀錄之臺灣銀行無摺存入憑條、彰化銀行自動櫃員機交易明
    細表、臺灣銀行客戶往來明細查詢單影本各1 紙（見98年度
    偵字第770號卷第43-44頁）、乙○○匯款之第一商業銀行存
    款存根聯影本1紙（見同上偵卷第52頁），均堪認定。
  (二)次查劉家豪將所設立之臺灣銀行及第一商業銀行帳戶出售予
    被告乙節，業據證人劉家豪於警詢、偵訊時指證歷歷，本院
    徵諸被告供稱與劉家豪不相識，而劉家豪於97年12月23日警
    詢時，竟能於列隊指認之照片中指出向其蒐購帳戶之人係被
    告，有指認犯罪嫌疑人紀錄表及詐欺案指認照片對照表各1
    紙存卷可查（見98年度偵字第770 號卷第6-7 頁），且被告
    亦不否認確曾使用劉家豪所指出向其蒐購帳戶之人所用之「
    Ｚ0000000000 」即時通帳戶資料（見同上偵卷第28頁），認
    劉家豪上開證稱被告即係向其蒐購帳戶之人等語為真實，可
    以採信，被告空言否認，委無足採。
  (三)按刑法上之幫助犯，係對於犯罪與正犯有共同之認識，而以
    幫助之意思，對於正犯資以助力，而未參與實施犯罪之行為
    者而言（最高法院49年度台上字第77號、65年度台上字第37
    73號判例亦同此意旨）。是以，如未參與實施犯罪構成要件
    之行為，而係出於幫助之意思提供助力，即屬幫助犯，而非
    共同正犯。參酌一般國人向金融機構開設帳戶，並無任何法
    令限制，若係用於存提款之正當用途，大可光明正大自行申
    請使用，而帳戶之用途係用來存提款項，一旦有人以他人帳
    戶做不明使用，依一般常識認知，極易判斷乃係該隱身幕後
    之使用人基於使用別人之帳戶，存提款情形可不易遭人循線
    追查之考慮而為，自可產生與不法犯罪目的相關之合理懷疑
    ，且依一般稍具知識之人，對於日常生活常見之不法之徒，
    利用他人帳戶以掩人耳目進行之不法行為中，最常見者不外
    乎詐騙他人錢財，而以帳戶作為犯罪工具，從而被告代來路
    不明人士蒐購帳戶資料，該來路不明人士取得被告蒐購所得
    之帳戶資料，極可能將之作為詐取財物之工具，衡情應為被
    告所預見，而被告竟猶將向劉家豪蒐購所得之帳戶資料交付
    予來路不明之入士使用，嗣劉家豪之帳戶果遭詐騙集團用以
    詐欺取財之用，顯然不違反被告之本意，是被告具有幫助詐
    欺取財之故意，灼然甚明。檢察官原雖起訴被告係與詐騙集
    團成員基於詐欺取財之正犯犯意聯絡，先後對丁○○、乙○○施以詐術，然本院審諸檢察官提出之證據僅足證明被告係
    代詐騙集團蒐購人頭帳戶，而對詐騙集團之詐欺行為有所助
    力，而乏被告與詐騙集團在主觀上有犯意聯絡及客觀上有詐
    欺行為分擔之證據，是蒞庭檢察官乃於本院98年12月9 日審
    理時，當庭以言詞更正被告係其基於幫助詐欺取財之犯意，
    幫助詐騙集團蒐購帳戶（見本院卷第49頁），並此敘明。
  (四)綜上所述，被告前揭所辯，顯係事後卸責之詞，不足採信。
    本案事證明確，被告之犯行洵堪認定，應依法論科。
二、被告丙○○基於幫助之犯意，將蒐購自劉家豪之帳戶資料，
    提供予詐騙集團成員使用，幫助該詐騙集團基於意圖為自己
    不法之所有之詐欺犯意，先後對被害人丁○○、乙○○施以
    詐術，致丁○○、乙○○陷於錯誤，匯款至劉家豪之帳戶內
    ，是核被告所為，係幫助犯刑法第339 條第1 項詐欺取財罪
    。被告幫助他人犯詐欺之罪，爰依刑法第30條第2 項之規定
    ，按正犯之刑減輕之。又被告以1 個幫助蒐購帳戶之行為，
    使詐騙集團得以詐騙丁○○、乙○○，同時觸犯購成要件相
    同之幫助詐欺取財罪，應依想像競合之例，從一重之幫助詐
    欺取財罪處斷。詐騙集團持劉家豪帳戶資料詐騙乙○○部分
    雖未據檢察官起訴，然此部分事實與起訴事實既具有如前所
    述想像競合之裁判上一罪關係，而為起訴效力所及，本院依
    法自得予以審理，附此敘明。爰審酌被告蒐購帳戶予詐欺者
    使用，助長詐欺犯罪，擾亂金融交易秩序，實為社會層出不
    窮詐財事件發生之根源，並使犯罪之追查趨於複雜，其犯後
    猶飾詞圖卸，未見悔意，及其犯罪之目的、手段、智識程度
    、生活狀況、被害人所受之損害等一切情狀，量處如主文所
    示之刑，併諭知易科罰金之折算標準，以示懲儆。
據上論斷，應依刑事訴訟法第299 條第1 項前段，刑法第30條第
1 項前段、第2 項、第339 條第1 項、第55條前段、第41條第1
項前段，刑法施行法第1 條之1 第1 項、第2 項前段，判決如主
文。
本案經檢察官甲○○到庭執行職務。
中    華    民    國    98    年    12    月    23    日
                  刑事第一庭審判長法  官  王福康
                                  法  官  鄭培麗
                                  法  官  劉桂金
以上正本證明與原本無異。
如不服本判決應於收受送達後10日內向本院提出上訴書狀，並應
敘述具體理由；其未敘述上訴理由者，應於上訴期間屆滿後20日
內向本院補提理由書(均須按他造當事人之人數附繕本)「切勿逕
送上級法院」。
中    華    民    國    98    年    12    月    23    日
                                  書記官  劉如純
附錄本案論罪科刑法條：
刑法第339 條第1 項
意圖為自己或第三人不法之所有，以詐術使人將本人或第三人之
物交付者，處5 年以下有期徒刑、拘役或科或併科1,000 元以下
罰金。

司法院資訊處製作；財團法人民間司法改革基金會備份。
